【裁判字號】    99,司家聲,110
【裁判日期】    991231
【裁判案由】    終止收養關係
【裁判全文】
臺灣臺中地方法院民事裁定           99年度司家聲字第110號
聲  請  人  吳德賜
上列聲請人聲請終止與已故收養人吳劉玉之收養關係事件，本院
裁定如下：
    主  文
准予終止聲請人與吳劉玉間之收養關係。
程序費用由聲請人負擔。
    理  由
一、本件聲請意旨略以：聲請人（男、民國○○○年○月○○○
    日生，身分證統一編號：Ｚ000000000號）為關係
    人即收養人吳劉玉（女、前五年九月十日生）之養子。因關
    係人吳劉玉死亡，聲請人欲回復本生家庭之姓氏，以認祖歸
    宗，爰依民法第一千零八十條之一第一項之規定，聲請許可
    終止聲請人與關係人吳劉玉之收養關係等語。並提出戶籍謄
    本、除戶戶籍謄本、收養書約影本等為證。
二、按養父母死亡後，養子女得聲請法院許可終止收養。法院認
    終止收養顯失公平者，得不許可之，民法第一千零八十條之
    一第一項、第四項定有明文。是養父母死亡後，為保護養子
    女利益，應使其有聲請法院許可終止收養之機會。而收養關
    係之終止影響雙方權益甚鉅，法院如認終止收養關係顯失公
    平者，得不予許可。
三、經查，聲請人主張之事實，業據聲請人提出戶籍謄本、除戶
    戶籍謄本等為證。雖聲請人稱其未受告知被關係人吳劉玉收
    養，並於九十九年三月十六日聲請許可終止其與關係人吳金
    風間之收養關係，經本院以九十九年度司家聲字第三五號民
    事裁定准予終止聲請人與關係人吳金風間之收養關係在案，
    惟又到庭陳稱：當初係為向關係人吳金風學功夫留在養家，
    並稱呼關係人吳劉玉為「媽媽」，聲請人嗣後離開養家，關
    係人吳劉玉過世時，無人通知聲請人，聲請人亦未繼承關係
    人吳劉玉之遺產等語（本院九十九年十一月十二日訊問筆錄
    參照），且聲請人與關係人吳金風、吳劉玉於四十三年九月
    二十四日訂立收養書約，由關係人吳金風、吳劉玉收養聲請
    人為養子，此有收養書約影本在卷可稽，可認聲請人與關係
    人吳劉玉之收養關係成立，嗣後聲請人因故回到本生家庭，
    與養家感情疏離。另關係人即聲請人之姪鄭光輝陳稱：其從
    小與聲請人同住，親屬間感情融洽，且聲請人本生家庭之親
    屬均同意聲請人回歸本家並回復本姓，此有陳報狀附卷可憑
    。又關係人吳劉玉於六十九年十二月十九日死亡，其尚有直
    系血親卑親屬吳水福存在，此有除戶戶籍謄本在卷可稽，並
    據聲請人於上開訊問期日陳述甚明，且有本院依職權向臺中
    市西區戶政事務所調取聲請人養家兄弟姊妹之戶籍資料附於
    前開案件卷宗可憑。是本件終止收養動機既無不當，終止本
    件收養關係對於關係人吳劉玉並無特別不利益，本件聲請人
    聲請終止其與吳劉玉間之收養關係，應無顯失公平之情形，
    從而，聲請人之聲請為有理由，應予允許。
四、依非訟事件法第二十一條第一項前段，裁定如主文。
中    華    民    國    99    年    12    月     31   日
                        家事法庭    司法事務官  羅欣寧
上正本證明與原本無異。
如不服本件裁定，得於裁定書送達之翌日起十日內，以書狀敘述
理由，向本庭提起抗告。並應繳納抗告費新臺幣一千元（需附繕
本）。
中    華    民    國    99    年    12    月     31   日
                                    書  記  官  蔡萍萍

司法院資訊處製作；財團法人民間司法改革基金會備份。
